臺灣屏東地方法院民事判決
111年度潮簡字第398號
原      告  陳沛璇  

訴訟代理人  謝建智律師
被      告  屏東縣內埔鄉公所

法定代理人  鍾慶鎮
訴訟代理人  林正富
上列當事人間拆除地上物返還土地事件，本院於民國111年7月13
日言詞辯論終結，判決如下：
    主  文
被告應將原告所有坐落屏東縣○○鄉○○段000地號土地上，如附圖
所示編號150⑵部分之柏油路面刨除（面積190.93平方公尺），並
將上開占用之土地返還原告。
被告應將原告所有坐落屏東縣○○鄉○○段000地號土地上，如附圖
所示編號150⑴、150⑶部分之水溝移除（面積合計41.39平方公尺
），及將附圖所示編號A至B虛線之欄杆拆除，並將上開占用之土
地返還原告。
訴訟費用由被告負擔。
本判決第一項得假執行，但被告如以新臺幣壹拾柒萬壹仟捌佰參
拾柒元為原告預供擔保，得免為假執行。
本判決第二項得假執行，但被告如以新臺幣參萬柒仟貳佰伍拾壹
元為原告預供擔保，得免為假執行。
    事實及理由
一、原告主張：坐落屏東縣○○鄉○○段000地號土地（下稱系爭土
    地）為原告所有，詎被告未經原告同意，於系爭土地如附圖
    所示編號150⑵部分鋪設柏油道路（面積190.93平方公尺，下
    稱系爭柏油道路），並於如附圖所示編號150⑴、150⑶部分設
    置水溝（面積合計41.39平方公尺，下稱系爭水溝）及編號A
    至B虛線之欄杆（與系爭柏油道路、系爭水溝合稱系爭地上
    物），而被告係無權占用系爭土地，系爭地上物已妨礙原告
    使用系爭土地，原告爰依據民法第767條第1項規定，請求被
    告刨除或拆除系爭地上物並返還占用之系爭土地等語，並聲
    明如主文第1、2項所示。
二、被告之答辯：就系爭地上物均為被告所鋪設及設置之事實，
    不予爭執，而被告亦查無系爭土地所有權人，有同意無償提
    供被告施作瀝青路面及排水溝之同意書，另系爭柏油道路已
    存在23年，至今仍供公眾通行，希望系爭柏油道路能繼續供
    公共通行使用等語。
三、本院之判斷：
  ㈠按「所有人對於無權占有或侵奪其所有物者，得請求返還之
    。對於妨害其所有權者，得請求除去之。有妨害其所有權之
    虞者，得請求防止之。」，民法第767條第1項定有明文。又
    以無權占有為原因，請求返還所有物之訴，被告對原告就其
    物有所有權存在之事實無爭執，而僅以非無權占有為抗辯者
    ，原告於被告無權占有之事實，無舉證責任，被告應就其取
    得占有，係有正當權源之事實證明之，如不能證明，則應認
    原告之請求為有理由（最高法院72年度台上字第1552號判決
    意旨參照）。
  ㈡本件原告上揭主張之事實，有其提出之系爭土地之土地登記
    謄本、地籍圖謄本、現場照片等資料在卷可參，且經本院至
    系爭土地現場勘驗無誤，並有本院勘驗筆錄、現場照片、屏
    東縣潮州地政事務所111年3月22日屏潮地二字第1113025150
    0號函暨所附土地複丈成果圖（即附圖）等資料附卷可憑，
    而被告對於系爭地上物均為其所鋪設、設置及有占用系爭土
    地之事實，表示不予爭執，是本院參酌上揭事證，認為原告
    上揭主張，應堪認屬實。而被告已自承其無法提出系爭土地
    之所有權人，前有同意無償提供被告鋪設或設置系爭地上物
    之同意書，且依卷附屏東縣政府111年5月31日屏府工土字第
    11120857000號函文內容：「經查系爭土地並無司法院大法
    官會議第400號解釋所述之既成道路相關資料可稽。」，足
    見系爭柏油道路並無經認定為既成道路或巷道之事實，此外
    ，被告亦無法提出其他有合法占用系爭土地之權源存在，則
    參諸上揭法條規定及說明，原告主張被告係屬無權占用，而
    請求刨除或拆除系爭地上物並返還占用之系爭土地，於法洵
    屬有據，應予准許。
　㈢至於被告陳稱：系爭柏油道路已存在23年，至今仍供公眾通
    行，希望系爭柏油道路能繼續供公共通行使用等語，原告就
    此陳稱：原告係依法請求刨除系爭柏油道路，並不會阻礙他
    人通行，另系爭水溝部分會以加蓋方式處理，不會造成排水
    問題等語，是原告已陳稱事後應不會有阻礙他人通行及造成
    排水問題之糾紛，況被告上揭所陳，亦不影響原告依法請求
    被告刨除或拆除系爭地上物及返還系爭土地權利之行使，一
    併敘明。　
四、綜上所述，原告依據民法第767條第1項規定，聲明請求被告
    應刨除或拆除系爭地上物，並返還占用之系爭土地予原告，
    為有理由，應予准許。爰判決如主文第1、2項所示。
五、本件原告勝訴部分，係依據民事訴訟法第427條適用簡易訴
    訟程序所為被告敗訴之判決，依同法第389條第1項第3款規
    定，應依職權宣告假執行，本院並依同法第392條第2項規定
    ，依職權宣告被告如預供擔保，得免為假執行。
六、訴訟費用負擔之依據：民事訴訟法第78條。　　　　　
中　　華　　民　　國　　111 　年　　8 　　月　　12　　日
                   潮州簡易庭法官   呂憲雄
正本係照原本作成。
如對判決上訴，須於判決送達後二十日內向本院提出上訴狀，其
未表明上訴理由者，應於提出上訴後二十日內向本院補提理由書
狀（均須按他造當事人之人數附繕本）。
如委任律師提起上訴者，應一併繳納上訴審裁判費。
中　　華　　民　　國　　111 　年　　8 　　月　　12　　日
                           書記官 　林鴻仁